---
title: "trabajoIndividual01"
author: "Mario Jiménez León"
date: "2024-10-13"
output: html_document
---

```{r setup, include=FALSE}
knitr::opts_chunk$set(echo = F)
```


# Poblema 1
&nbsp;&nbsp;&nbsp;&nbsp;Aplicar los criterios de decisión bajo incertidumbre al problema cuya matriz de valores numéricos viene dada por la siguiente tabla:

$$
\begin{array}{|c|c|c|c|c|}
\hline
    & e1 & e2 & e3 & e4 \\
\hline
d1  & 5  & 3  & 2  & 8  \\
\hline
d2  & 1  & 7  & 4  & 1  \\
\hline
d3  & 2  & 4  & 6  & 6  \\
\hline
\end{array}
$$


```{r}
source("teoriadecision_funciones_incertidumbre.R")

tablaX = matrix(c(5,3,2,8,
                  1,7,4,1,
                  2,4,6,6),nrow=3,ncol=4,byrow=TRUE)
colnames(tablaX)=c('e1','e2','e3','e4')
rownames(tablaX)=c('d1','d2','d3')
tablaX
```


## Situación favorable:

#### Criterio de Wald o Pesimista
```{r}
criterio.Wald(tablaX,favorable=TRUE) 
```
Para este criterio, la opción óptima es cualquiera de las alternativas **d1** o **d3**

#### Criterio Optimista
```{r}
criterio.Optimista(tablaX,favorable=TRUE)
```
Para este criterio, la mejor alternativa es **d1**

#### Criterio Hurwicz
```{r}
criterio.Hurwicz(tablaX,alfa=0.3,favorable=TRUE)
```
Para este criterio, la mejor alternativa es **d1**

#### Savage
```{r}
criterio.Savage(tablaX,favorable=TRUE)
```
Para este criterio, la mejor alternativa es **d3**

#### Criterio Laplace
```{r}
criterio.Laplace(tablaX,favorable=TRUE)
```
Para este criterio, la mejor alternativa es cualquiera de **d1** o **d3**

#### Criterio punto ideal
```{r}
criterio.PuntoIdeal(tablaX,favorable=TRUE)
```
Para este criterio, la mejor alternativa es **d3**


## Situación desfavorable:

#### Criterio de Wald o Pesimista
```{r}
criterio.Wald(tablaX,favorable=FALSE) 
```
Para este criterio, la mejor alternativa es **d3**

#### Criterio Optimista
```{r}
criterio.Optimista(tablaX,favorable=FALSE)
```
Para este criterio, la mejor alternativa es **d2**

#### Criterio Hurwicz
```{r}
criterio.Hurwicz(tablaX,alfa=0.3,favorable=FALSE)
```
Para este criterio, la mejor alternativa es **d3**

#### Savage
```{r}
criterio.Savage(tablaX,favorable=FALSE)
```
Para este criterio, la mejor alternativa es **d2**

#### Criterio Laplace
```{r}
criterio.Laplace(tablaX,favorable=FALSE)
```
Para este criterio, la mejor alternativa es **d2**

#### Criterio punto ideal
```{r}
criterio.PuntoIdeal(tablaX,favorable=FALSE)
```
Para este criterio, la mejor alternativa es **d2**


# Problema 2
Clara y Pedro están considerando cambiar su plan de telefonía móvil y se enfrentan a tres opciones de tarifas ofrecidas por la misma compañía. Sin embargo, no están seguros de cuál es la mejor opción, ya que la decisión puede variar mucho de mes a mes, lo que introduce incertidumbre en la decisión.

Las tarifas disponibles son las siguientes:

- Tarifa Básica:
Precio: 10 euros al mes.
Datos incluidos: 2 GB de internet.
Costo adicional por cada GB extra: 5 euros por GB.

- Tarifa Media:
Precio: 20 euros al mes.
Datos incluidos: 10 GB de internet.
Costo adicional por cada GB extra: 3 euros por GB.

- Tarifa Ilimitada:
Precio: 35 euros al mes.
Datos incluidos: Datos ilimitados (sin cargos adicionales por uso extra).

Uso mensual esperado: Clara y Pedro no están seguros de cuántos datos usarán al mes, pero consideran los siguientes escenarios posibles basados en su historial de uso:
- Escenario bajo: Usarán 5 GB en total.
- Escenario moderado: Usarán 15 GB en total.
- Escenario alto: Usarán 25 GB en total.

$$
\begin{array}{|c|c|c|c|}
\hline
\textbf{} & \textbf{Bajo\ (5GB)} & \textbf{Moderado\ (15GB)} & \textbf{Alto\ (25GB)} \\
\hline
\text{Básica}    & 25  & 75  & 125 \\
\hline
\text{Media}     & 20  & 35  & 65  \\
\hline
\text{Ilimitada} & 35  & 35  & 35  \\
\hline
\end{array}
$$

## Resolución del problema:

```{r}
tablaY = matrix(c(25,75,125,
                  20,35,65,
                  35,35,35),nrow=3,ncol=3,byrow=TRUE)
colnames(tablaY)=c('Bajo','Moderado','Alto')
rownames(tablaY)=c('Basica','Media','Ilimitada')
tablaY
```


#### Resumen de los criterios
```{r}
criterio.Todos(tablaY,alfa=0.3,favorable=F)
```

La solución óptima para cada criterio aparece en la última fila de la tabla resultante




